【裁判字號】    98,上易,155
【裁判日期】    980831
【裁判案由】    清償借款
【裁判全文】
臺灣高等法院高雄分院民事判決         98年度上易字第155號
上  訴  人  甲○○
訴訟代理人  乙○○
被上訴人    京城商業銀行股份有限公司
法定代理人  丁○○
訴訟代理人  丙○○
上列當事人間因清償借款事件，對於民國98年4 月29日臺灣高雄
地方法院98年度訴字第426 號第一審判決提起上訴，本院於98年
8 月26日辯論終結，茲判決如下：
    主  文
上訴駁回。
第二審上訴費用由上訴人負擔。
    事實及理由
一被上訴人起訴主張：上訴人於民國94年5 月17日向被上訴人借
  款新臺幣（下同）145 萬元，約定借款期間自94年5 月17日起
  至101 年5 月17日止，利息第一年按年息4.8%固定計算，第二
  年起則按被上訴人公告之指數房貸利率加計年息3.19% 機動計
  算。如未按期支付利息或到期不履行時，逾期6 個月以內按上
  開利率10% ，逾期超過6 個月者，按上開利率20% 計付違約金
  。任何一宗債務不依約清償本金，或任何一宗債務不依約付息
  時，視為全部到期（下稱系爭消費借貸契約）。詎上訴人自97
  年11月5 日起即未依約履行，已喪失期限利益，全部債務視為
  到期。又因當時被上訴人指數房貸利率為年息2.74% ，故本件
  被上訴人請求按年息5.93% 計算，尚積欠本金1,027,380 元，
  爰依消費借貸法律關係，提起本訴等語。求為判決：上訴人應
  給付被上訴人1,027,380 元，及自97年11月5 日起至清償日止
  ，按年息5.93% 計算之利息，暨自97年12月6 日起至清償日止
  ，逾期在6 個月以內者，按上開利率10% ，逾期超過6 個月者
  ，按上開利率20% 計算之違約金。（原審為被上訴人全部勝訴
  之判決，經上訴人聲明不服）於本院聲明如主文所示。
二上訴人則以：其確向被上訴人借款，已償還部分款項，惟被上
  訴人並未將還款數額明細交與上訴人核對，其無從知悉本件請
  求金額以何方式計算而出，被上訴人主張系爭消費借貸契約中
  之利息、手續費、違約金乃與事實不符等語置辯。於本院聲明
  ：(一)原判決廢棄。(二)被上訴人在第一審之訴駁回。
三兩造所不爭執之事項：
(一)上訴人於94年5 月17日向被上訴人借款145 萬元，約定借款期
  間自94年5 月17日起至101 年5 月17日止，利息第一年按年息
  4.8%固定計算，第二年起則按被上訴人公告之指數房貸利率加
  計年息3.19% 機動計算。如未按期支付利息或到期不履行時，
  逾期6 個月以內按上開利率10% ，逾期超過6 個月者，按上開
  利率20% 計付違約金。任何一宗債務不依約清償本金，或任何
  一宗債務不依約付息時，視為全部到期。
(二)上訴人嗣於95年間與銀行成立債務協商，約定分120 期，每期
  17,986元，於每月10日繳納，利息約定為年利率5%，其中13,9
  65元本息由被上訴人收取，其餘4,021 元則由臺東中小企業銀
  行收取。
(三)上訴人自97年11月5 日起即未依債務協商契約履行，已喪失期
  限利益，全部債務視為到期。又因當時被上訴人指數房貸利率
  為年息2.74% ，故本件被上訴人請求按年息5.93% 計算，尚積
  欠本金1,027,380 元。
四協商整理兩造爭點如下：被上訴人得否依系爭消費借貸契約請
  求上訴人給付1,027,380 元，及自97年11月5 日起至清償日止
  ，按年息5.93% 計算之利息，暨自97年12月6 日起至清償日止
  ，逾期在6 個月以內者，按上開利率10% ，逾期超過6 個月者
  ，按上開利率20% 計算之違約金？
五按借用人應於約定期限內，返還與借用物種類、品質、數量相
  同之物；遲延之債務，以支付金錢為標的者，債權人得請求依
  法定利率計算之遲延利息。但約定利率較高者，仍從其約定利
  率，民法第478 條前段、第233 條第1 項定有明文。次按分期
  歸還之債額如已屆分還之期，債務人不依約履行，不得仍享期
  限之利益，最高法院20年上字第690號判例要旨可資參照。
六經查：上訴人於94年5 月17日向被上訴人借款145 萬元，雖約
  定分期償還本金及除第一年外每年按被上訴人公告之指數房貸
  利率加計年息3.19% 機動計算之利息，惟上訴人並未依已屆分
  還之期限履行應分期繳納之上開本息，且上訴人另於95年10月
  28日與被上訴人及訴外人臺東中小企業銀行成立債務協商，復
  約定將全部已屆期之債務分120 期，每期17,986元，於每月10
  日繳納，利息約定為年利率5%一節，為兩造所不爭執（見本院
  卷第30頁至第31頁），復有上訴人不爭執其真正之借據暨授信
  約定書、授信增補契約書、變更放款繳息日申請書、利率變動
  統計表、借保戶會簽查詢單、分期償還明細表、放款撥款傳票
  、轉帳收入傳票、協議書及償還明細查詢單在卷可憑（見本院
  卷第28頁、第29頁、原審卷第4 頁至第7 頁、第10頁、第28頁
  至34頁、第48頁至第49頁、本院卷第34頁至第39頁），足認上
  訴人於系爭消費借貸契約成立後僅償還部分本息，旋因未按期
  繳納本息，又與被上訴人另行協商清償系爭消費借貸之分期繳
  納本息方式。次查：兩造於95年10月28日成立之協議，固已約
  定將系爭消費借貸所餘本息分成120 期逐月清償，惟亦同時約
  定上訴人如對任一債權銀行未依該協議清償，該協議視同無效
  ，未到期部分視為全部到期，除不得再依協商機制申請協商外
  ，各債務並回復依各債權銀行原契約約定辦理，而上訴人自95
  年11月起迄97年11月確已按協議每月繳納17,986元，惟自97年
  12月開始，則未繼續按期繳納等情，有該協議書及償還明細查
  詢單在卷可稽（見本院卷第34頁至第39頁），足認系爭消費借
  貸契約所約定之本息繳納方式固因兩造就債務協商而於95年10
  月28日成立之協議而變更，惟嗣因上訴人未能依該協議履約，
  故依該協議之約定，上訴人已喪失因之取得之分期、緩期及較
  低利率清償系爭消費借貸債務利益，且應再按系爭消費借貸契
  約內容清償債務。末查：系爭消費借貸契約除第一年利息固定
  為4.8%外，第二年起係按被上訴人公告之指數房貸利率加計年
  息3.19% 機動計算，上訴人自97年11月5 日起未依約履行，已
  喪失期限利益，全部債務視為到期，尚積欠本金1,027,380 元
  ，依當時被上訴人指數房貸利率為年息2.74% ，故本件年息為
  5.93% ，且違約金於逾期6 個月以內按上開利率10% ，逾期超
  過6 個月者，按上開利率20% 計付一節，復為上訴人所不爭執
  （見本院卷第30頁至第31頁），是以揆諸上開說明，被上訴人
  自得依系爭消費借貸契約請求上訴人給付本金1,027,380 元，
  及自97年11月5 日起至清償日止，按年息5.93% 計算之利息，
  暨自97年12月6 日起至清償日止，逾期在6 個月以內者，按上
  開利率10% ，逾期超過6 個月者，按上開利率20% 計算之違約
  金。至上訴人否認被上訴人主張之剩餘本金、利息暨違約金，
  則未能舉證以實其說（見本院卷第30頁），且被上訴人並未收
  取任何手續費，亦有分期償還明細表、償還明細查詢單在卷可
  憑（見原審卷第30頁至第33頁、本院卷第36頁至第39頁），是
  以上訴人所辯自不足採。
七綜上所述，被上訴人本於消費借貸契約之法律關係，請求上訴
  人給付1,027,380 元，及自97年11月5 日起至清償日止，按年
  息5.93% 計算之利息，暨自97年12月6 日起至清償日止，逾期
  在6 個月以內者，按上開利率10% ，逾期超過6 個月者，按上
  開利率20% 計算之違約金為有理由，應予准許。是則原審判命
  上訴人如數給付，於法並無不合。上訴意旨指摘原判決不當，
  求予廢棄改判，為無理由，應予駁回其上訴。
八據上論結，本件上訴為無理由，依民事訴訟法第449 條第1 項
  、第78條，判決如主文。
中    華    民    國    98    年    8     月    31    日
                            民事第四庭
                                審判長法官  蔡文貴
                                法      官  黃科瑜
                                法      官  謝靜雯
以上正本證明與原本無異。
本件不得上訴。
中    華    民    國    98    年    8     月    31    日
                                書  記  官  唐奇燕


司法院資訊處製作；財團法人民間司法改革基金會備份。
